臺灣臺南地方法院民事裁定
109年度訴字第1609號
原      告
即反訴被告  蘇林慧

訴訟代理人  田勝侑  律師
            吳珮芳  律師  
被      告
即反訴原告  廖恒輝

上列當事人間請求遷讓房屋等事件，被告提起反訴，本院裁定如
下：
    主  文
被告即反訴原告所提起關於訴請原告即反訴被告將如附表編號五
至編號十一所示不動產返還之反訴及假執行之聲請均駁回。
前項反訴之反訴訴訟費用由被告即反訴原告負擔。
    理  由
一、本件被告即反訴原告（下稱被告）提起反訴，主張：如附表
    編號1至13所示不動產乃被告出資興建或購買，借名登記於
    原告即反訴被告（下稱原告）名下。茲因被告已向原告為終
    止兩造間就如附表編號1至13所示不動產所為借名登記契約
    之意思表示，且如附表編號12、13所示不動產已登記為訴外
    人廖嘉翔所有。為此，爰類推適用民法第541條第2項或依同
    法第179條規定，訴請原告將如附表編號1至11所示不動產移
    轉登記於被告；併就原告已不能移轉登記予被告之如附表編
    號12、13所示不動產，依民法第226條第1項規定，請求原告
    賠償，或依同法第179條規定，請求原告返還所受之利益等
    語。並聲明求為判決：1.原告應將如附表編號1至11所示不
    動產返還予被告；2.原告應給付被告新臺幣（下同）2,870
    萬元，及自民事反訴準備㈡狀繕本送達之翌日起至清償日止
    ，按週年利率5%計算之利息。
二、按被告於言詞辯論終結前，得在本訴繫屬之法院，對於原告
    及就訴訟標的必須合一確定之人提起反訴，民事訴訟法第25
    9條定有明文。又反訴之標的，如與本訴之標的及其防禦方
    法不相牽連者，不得提起，此觀同法第260條第1項之規定自
    明。此所稱之相牽連，乃指為反訴標的之法律關係與本訴標
    的之法律關係間，或為反訴標的之法律關係與作為本訴防禦
    方法所主張之法律關係間，兩者在法律上或事實上關係密切
    ，審判資料有其共通性或牽連性者而言（最高法院108年度
    台抗字第24號裁定參照）。
三、查，本件原告於本訴乃主張如附表編號1至4所示不動產為原
    告所有，原告前將如附表編號2所示不動產出租予被告，因
    兩造間就如附表編號2所示不動產訂立之租賃契約業已終止
    ，被告尚未將如附表編號2所示不動產返還予原告，且被告
    無權占有如附表編號4所示不動產。為此，爰依民法第455條
    第1項或同法第767條第1項之規定，訴請被告將如附表編號2
    所示不動產騰空遷讓返還原告；依民法第767條第1項規定，
    訴請被告將如附表編號4所示不動產騰空返還予原告；及依
    兩造間訂立之租賃契約，請求被告給付就如附表編號2所示
    不動產積欠之租金44萬5,000元；暨依民法第179條規定，請
    求被告返還自109年6月26日起至遷讓返還如附表編號2所示
    不動產之日止，無權占有如附表編號2所示不動產所受相當
    於租金之利益，及自108年10月30日起至遷讓返還如附表編
    號4所示不動產之日止，無權占有如附表編號4所示不動產所
    受相當於租金之利益。茲因被告所提起關於訴請原告將如附
    表編號5至11所示不動產返還予被告之反訴（下稱系爭關於
    編號5至11所示不動產之反訴），核與本訴標的之法律關係
    ，迥然不同；且如附表編號2、4、13所示不動產，乃同時辦
    理建物所有權第一次登記；如附表編號1、3、12所示不動產
    ，乃被告同時移轉登記予原告；另原告取得如附表編號5至1
    1所示不動產之時間，則與取得如附表編號1至4、12、13所
    示不動產之時間，並不相同，此有建物第一次測量辦理方式
    申請書、土地建築改良物買賣所有權移轉契約書等影本、建
    物登記第一類謄本各1份、土地建物查詢資料6份在卷可按〔
    參見本院109年度訴字第1609號卷宗（下稱本院卷）第429頁
    、第407頁、第261頁、第71頁至第200頁〕，是縱令被告抗辯
    兩造間就如附表編號1至13所示不動產有借名登記契約存在
    等情，確與事實相符，兩造間就如附表編號5至11所示不動
    產成立之借名登記契約，與兩造間就如附表編號1至4、12、
    13所示不動產成立之借名登記契約，亦應係於不同時間成立
    ，自難認被告所提起系爭關於編號5至11所示不動產之反訴
    標的之法律關係，與本訴標的之法律關係或被告作為本訴防
    禦方法所主張之法律關係間，兩者在法律上或事實上關係密
    切，審判資料有其共通性或牽連性，揆之前揭說明，應認系
    爭關於編號5至11所示不動產之反訴與本訴之標的及其防禦
    方法不相牽連。從而，被告所提起系爭關於編號5至11所示
    不動產之反訴標的與本訴之標的及其防禦方法既不相牽連，
    揆諸前揭規定，自不得提起。被告所提起系爭關於編號5至1
    1所示不動產之反訴，應予駁回。又被告所提起系爭關於編
    號5至11所示不動產之反訴，既經駁回，被告就系爭關於編
    號5至11所示不動產之反訴所為假執行之聲請，亦失所附麗
    ，應併予駁回。
三、依民事訴訟法第249條第1項第6款、第95條、第78條，裁定
    如主文。
中    華    民    國   110    年    6     月    11    日
　　              民事第一庭  法  官  伍逸康
以上正本係照原本作成。　　
如不服本裁定應於送達後10日內向本院提出抗告狀，並繳納抗告
費新臺幣1,000元。
中　　華　　民　　國　　110 　年　　6 　　月　　11　　日
　　　　　　　　　　　　　　　書記官  康紀媛
附表
編號       不動產 1 坐落臺南市○○區○○段000○0地號土地，應有部分全部 2 坐落臺南市○○區○○段000○號即門牌號碼臺南市○○區○○路000○00號建物，應有部分全部 3 坐落臺南市○○區○○段000○0地號土地，應有部分全部 4 坐落臺南市○○區○○段000○號即門牌號碼臺南市○○區○○路000○00號建物，應有部分全部 5 坐落臺南市○○區○○段000○0地號土地，應有部分萬分之七五 6 坐落臺南市○○區○○段00○號即門牌號碼臺南市○○區○○00號5樓之2建物，應有部分全部 7 坐落臺南市○區○○段000○00地號土地，應有部分全部 8 坐落臺南市○區○○段000○00地號土地，應有部分三十二分之一 9 坐落臺南市○區○○段000○00地號土地，應有部分五十二分之一 10 坐落臺南市○區○○段000○00地號土地，應有五十二分之一 11 坐落臺南市○區○○段0000○號即門牌號碼臺南市○區○○路0段000巷00弄0號建物，應有部分全部 12 坐落臺南市○○區○○段000○0地號土地，應有部分全部 13 坐落臺南市○○區○○段000○號即門牌號碼臺南市○○區○○路000○0號建物，應有部分全部